---
title: "Educação e Desigualdade Regional no Brasil"
author: "Análise de Dados Públicos"
output: 
  html_document:
    toc: true
    toc_float: true
    theme: flatly
---

```{r setup, include=FALSE}
knitr::opts_chunk$set(echo = FALSE, warning = FALSE, message = FALSE)
library(tidyverse)
library(sf)
library(leaflet)
library(ggplot2)
library(knitr)

source("analisys.R")
source("visualization.R")
```

### 1. Introdução

Este documento consolida a análise estatística e geoespacial dos indicadores educacionais brasileiros, cruzando dados do IBGE, INEP e PNUD. O objetivo estrutural é mapear as disparidades regionais relativas à alfabetização, IDEB, Renda per capita e Índice de Desenvolvimento Humano.

### 2. Síntese Regional

A tabela a seguir apresenta as métricas descritivas agregadas por macrorregião geoeconômica.

```{r}
kable(regional_summary, digits = 2, caption = "Estatísticas Descritivas por Região")
```

### 3. Correlações Estruturais

A matriz de correlação de Pearson demonstra a magnitude e direção das relações lineares entre os vetores de educação e desenvolvimento socioeconômico.

```{r}
kable(correlation_matrix, digits = 2, caption = "Matriz de Correlação (Pearson)")
```

### 4. Análise de Desempenho

Extremos do IDEB

```{r}
kable(top_5_ideb, caption = "Top 5 Estados - IDEB")
kable(bottom_5_ideb, caption = "Bottom 5 Estados - IDEB")
```

Extremos da Taxa de Alfabetização

```{r}
kable(top_5_literacy, caption = "Top 5 Estados - Alfabetização")
kable(bottom_5_literacy, caption = "Bottom 5 Estados - Alfabetização")
```

### 5. Representações Visuais

O gráfico abaixo quantifica os líderes nacionais no Índice de Desenvolvimento da Educação Básica.

```{r}
plot_top_ideb
```

A dispersão a seguir cruza a renda per capita contra o score do IDEB, incluindo o ajuste linear para inferência visual da correlação.

```{r}
plot_correlation
```

### 6. Mapeamento Geoespacial Interativo

A representação cartográfica permite a inspeção granular do IDEB projetada sobre as unidades federativas do Brasil

```{r}
interactive_map
```
